臺灣高等法院臺中分院民事判決
                                    108年度重上字第213號
上  訴  人
即被上訴人  王宏哲  
訴訟代理人  羅閎逸律師  
複  代理人  陳小華  
訴訟代理人  陳瑞斌律師      
被  上訴人
即  上訴人  吳羿賢  


            黃順莉  
上二人共同
訴訟代理人  周仲鼎律師      
複  代理人  尤亮智律師    
            繆昕翰律師
            章詠昌  
被上訴人即 
視同上訴人  鄧仁廷  



            鄧居東  
            劉冠宏（原名：劉珈銘）



            劉錦興  
            卓麗琴  
上三人共同
訴訟代理人  黃楓茹律師
被上訴人即 
視同上訴人  凃仁智  


            賴雅莉  
上二人共同
訴訟代理人  洪瑞霙律師（法扶律師）
被上訴人即 
視同上訴人  劉泓劭  



            吳啟仁  

            蔡存富  




上列當事人間請求損害賠償事件，上訴人對於中華民國108年7月
30日臺灣臺中地方法院105年度重訴字第524號第一審判決各自提
起上訴，本院於110年2月23日言詞辯論終結，茲判決如下：
    主    文
一、原判決關於駁回甲○○後開第二項之訴部分，及該部分假執
    行之聲請，暨除確定部分外訴訟費用之裁判均廢棄。
二、乙○○、子○○、辛○○、戊○○、庚○○、丙○○、蔡存
    富應再連帶給付甲○○新臺幣783,909元，及自民國104年2
    月13日至清償日止，按年息百分之五計算之利息。
三、己○○應與乙○○就第二項所命給付內容，負連帶給付責任
    。
四、丑○○應與子○○就第二項所命給付內容，負連帶給付責任
    。
五、壬○○、丁○○應與辛○○就第二項所命給付內容，負連帶
    給付責任。
六、寅○○應與戊○○就第二項所命給付內容，負連帶給付責任
    。
七、前五項所命給付，如任一人已為全部或一部給付，他人於已
    給付之範圍內，同免給付之義務。
八、乙○○、己○○、視同上訴人之上訴及甲○○之其餘上訴均
    駁回。
九、第一審（除確定部分外）及第二審訴訟費用，關於乙○○、
    己○○上訴部分，由乙○○、己○○連帶負擔五分之四，餘
    由乙○○、己○○及視同上訴人連帶負擔；關於甲○○上訴
    部分，由乙○○、己○○及視同上訴人連帶負擔四分之一，
    餘由甲○○負擔。
十、本判決所命給付部分，甲○○以新臺幣26萬元供擔保後得假
    執行，但乙○○、己○○、視同上訴人如以新臺幣783,909
    元為甲○○預供擔保後，得免為假執行。
十一、甲○○其餘假執行之聲請駁回。
    事實及理由
壹、程序方面：
一、按訴訟標的對於共同訴訟之各人必須合一確定者，共同訴訟
    人中一人之行為有利益於共同訴訟人者，其效力及於全體；
    不利益者，對於全體不生效力，民事訴訟法第56條第1項第1
    款定有明文。次按民法第275條規定連帶債務人中之一人受
    確定判決，而其判決非基於該債務人之個人關係者，為他債
    務人之利益亦生效力，故債權人以各連帶債務人為共同被告
    提起給付之訴，被告一人提出非基於其個人關係之抗辯有理
    由者，對於被告各人即屬必須合一確定，自應適用民事訴訟
    法第56條第1項之規定（最高法院41年台抗字第10號裁判先
    例、108年度台上字第374號判決意旨參照）。查本件原判決
    命原審共同被告庚○○、子○○、癸○○、丙○○、戊○○、辛○○、乙
    ○○等7人（下稱庚○○等7人）應負連帶給付責任，乙○○及原審
    共同被告己○○（下稱乙○○等2人）應負連帶給付責任，辛○○
    及原審共同被告壬○○、丁○○（下稱辛○○等3人）應負連帶給
    付責任，戊○○及原審共同被告寅○○（下稱戊○○等2人）應負
    連帶給付責任，子○○及原審共同被告丑○○（下稱子○○等2人
    ）應負連帶給付責任，雖僅乙○○等2人提起上訴，仍爭執看
    護費用必要性、整形美容費用必要性、勞動能力減損比例、
    扣除和解金額及應分擔額等抗辯，此屬非基於其個人關係之
    抗辯，經審理結果，認其中關於扣除和解金額及應分擔額之
    抗辯為有理由（詳後述），揆諸前揭說明，即有民事訴訟法
    第56條第1項規定之適用，其上訴效力及於其他原審共同被
    告，故於當事人欄將之併列為視同上訴人，合先敘明。
二、復按於期日到場為當事人之權利，是否到場，當事人有自主
    之權利，此所以民事訴訟法有一造辯論判決與擬制合意停止
    訴訟之規定，觀諸民事訴訟法第385條、第386條、第191條
    規定自明。因之，在監執行中之被告，若以書狀表明於審理
    期日不願到場，則基於私法自治所產生之訴訟上處分主義觀
    點，自應尊重被告之意思，不必借提到場。況借提到場之費
    用亦為訴訟費用之一部分，原則上應由敗訴之當事人負擔，
    倘被告敗訴而命其負擔該借提費用，亦違其本意。查本件被
    上訴人即視同上訴人子○○、庚○○、丙○○、癸○○現均因案在監
    執行中，此有臺灣高等法院在監在押全國紀錄表可稽（見原
    審卷一第201至210頁、本院卷二第179至186頁），而渠等4
    人均已於民國108年10月30日準備程序當庭表示之後不用再
    借提渠等出庭（見本院卷一第207至208頁），則渠等既已表
    明放棄到場權利，且迄至本院言詞辯論期日前亦未表明有變
    更捨棄出庭之意願，揆諸上開說明，本院自應尊重渠等決定
    ，是仍應認渠等與被上訴人即視同上訴人辛○○、丁○○，均經
    合法通知，未於言詞辯論期日到場，核無民事訴訟法第386
    條各款所列情形，爰依上訴人即被上訴人甲○○之聲請，由其
    一造辯論而為判決。
貳、實體方面：
一、甲○○主張：
(一)庚○○因不滿伊辱罵訴外人廖０潔，遂於103年2月5日晚間，夥
    同廖０潔、戊○○、子○○、癸○○、丙○○、辛○○等人，在臺中市
    北屯區北屯路特力屋後方三角公園商討教訓伊事宜，並由丙
    ○○、庚○○、辛○○、戊○○駕車至臺中市大雅路某五金行購買4
    把西瓜刀，再前往北屯路特力屋與廖０潔、子○○、癸○○會合
    ，並由戊○○發放西瓜刀後，再前往臺中市北屯區太原路某統
    一便利超商與被上訴人即上訴人乙○○會合，其後即由辛○○使
    用乙○○之平板電腦，邀約伊外出見面。同日晚間23時57分許
    ，廖０潔與子○○等人一同至臺中市大雅區雅潭路4段與雅環路
    1段路口之相約地點後，約定由廖０潔以甩打伊耳光作為暗號
    。廖０潔與庚○○即下車與伊碰面，廖０潔即甩打伊耳光，子○○
    、辛○○、癸○○、丙○○、乙○○隨即下車，並由子○○與丙○○持西
    瓜刀、庚○○持電擊棒、癸○○與乙○○持球棍、辛○○持棒球棍等
    凶器，一同衝向伊，庚○○先以電擊棒電擊伊，伊隨即倒地，
    子○○、癸○○、辛○○、丙○○、乙○○即分持上開凶器，朝伊之頭
    部與身體毆打，造成伊受有左側嚴重氣血胸、背部及臀部刀
    傷、左肱骨開放性骨折併左側橈神經損傷、頭部撕裂傷，且
    當場昏迷，經人發現送童綜合醫療社團法人童綜合醫院（下
    稱童綜合醫院）搶救後始倖免於難。子○○等人上開殺人未遂
    之犯行，業經刑事判決認定在案。
(二)伊因庚○○等7人上開侵權行為，受有醫療費用新臺幣（下同
    ）102,682元、看護費用135,000元、就醫交通費用78,000元
    、整形美容費用120萬元、無法工作之損失323,388元、減少
    勞動能力4,593,864元、慰撫金1,322,073元，合計共7,755,
    007元之損害，自得依民法第184條第1項前段、第185條第1
    項、第193條、第195條第1項前段等規定，請求庚○○等7人連
    帶賠償；並得依民法第187條第1項規定，請求案發時為未成
    年人之子○○、辛○○、戊○○、乙○○分別與渠等之法定代理人即
    丑○○、壬○○、丁○○、寅○○、己○○連帶賠償等情，爰提起本件
    訴訟，聲明求為命(一)庚○○等7人應連帶給付甲○○7,755,007
    元（即原審判准之4,556,987元＋上訴請求再給付之3,198,02
    0元），及自起訴狀繕本送達翌日起至清償日止，按年息百
    分之5加計利息之判決；(二)丑○○應與子○○就第一項所命給
    付內容，負連帶給付責任；(三)壬○○、丁○○應與辛○○就第一
    項所命給付內容，負連帶給付責任；(四)寅○○應與戊○○就第
    一項所命給付內容，負連帶給付責任；(五)己○○應與乙○○就
    第一項所命給付內容，負連帶給付責任；並願供擔保，聲請
    宣告假執行（其餘未繫屬本院部分，不予贅述）。
二、被上訴人即上訴人、視同上訴人方面：
(一)乙○○等2人則以：乙○○僅係為取回遭辛○○擅自取走之平板電
    腦而騎車尾隨至現場，其至現場時，甲○○已遭他人毆打成傷
    並倒地，乙○○事先不知其他共犯邀約甲○○之意，亦未參與鬥
    毆，乙○○自毋庸與其他共犯負共同侵權行為之責。退步言之
    ，倘認乙○○應負連帶賠償責任，伊等就甲○○請求之醫藥費用
    102,682元、就醫交通費用78,000元，固不爭執；惟就看護
    費用部分，應限於甲○○於3個月內「實際回診」並以「半日
    看護」計算價格（即每日750元）；就整形美容費用部分，
    本件疤痕位置分別在腰部、背部、左上臂、左前臂、左大腿
    、左腳踝等位置，並非勞保失能給付標準之外表遺留醜形之
    給付部位，且治療反應因人而異，故是否有整形美容之必要
    ，並非無疑問，縱認有必要，亦應僅限於一般人穿著短袖長
    褲時顯露在外以至影響外觀者，始屬必要之費用，其餘仍無
    理由；就無法工作損失部分，縱若甲○○如其所稱從事室內裝
    潢之助手工作，其每月之工作天數不同，亦非固定派工，最
    多僅能以法定基本工資計算；就減少勞動能力部分，甲○○年
    紀尚輕，且尚在復健治療中，仍有痊癒之可能，非可謂確已
    喪失勞動能力，縱認其已得請求失能給付，其失能比例應為
    18.33％，且因其非固定出工，亦非師傅等級工人，故應以法
    定基本工資計算；且其請求勞動能力減損之期間，與不能工
    作期間有所重疊，應扣除該重疊期間；就慰撫金部分，乙○○
    事前並未與其他共犯具有犯意聯絡，實際上亦未下車毆打甲
    ○○，且乙○○為高職畢業，未婚，事發時還是學生，而甲○○絕
    大部分多已復原，是原審認定金額80萬元，已屬過高，伊等
    不同意再增加給付。又甲○○因本件事故所受損害，已以30萬
    元與廖０潔為和解，其對廖０潔應分擔額度之免除，亦對其他
    共犯發生免除之效力，其本件請求，應依民法第276條第1項
    扣除該和解金額等語，資為抗辯。
(二)辛○○等3人則以：辛○○係持棒球棍毆打甲○○之臀部及腰部各1
    次，依童綜合醫院診斷證明書所載甲○○傷勢，可知甲○○並未
    遭辛○○上述所為成傷；辛○○並無以西瓜刀侵害甲○○身體，而
    甲○○之傷勢多集中在背部及左手之防衛性刀傷，係子○○所為
    ，是以，甲○○訴請辛○○應負共同侵權行為責任，應屬無據。
    退步言之，縱認辛○○應構成侵權行為而須負賠償責任，伊等
    就甲○○請求之醫藥費用102,682元、就醫交通費用78,000元
    、看護費用135,000元等，固不爭執，然就看護費用部分，
    依中國醫藥大學附設醫院（下稱中國附醫）109年5月27日函
    覆，可知原審逕以陪同就醫人力核計看護費用，實無理由，
    看護費用期間應以童綜合醫院104年1月21日診斷書所載「1
    個月」為據；就整形美容費用部分，甲○○並未證明必要性，
    亦無實際支出，況將來確否支出尚存有不確定性，故其此部
    分請求均無理由；就無法工作之損失部分，不爭執原審認定
    之金額162,000元，不同意甲○○再請求增加給付；就勞動能
    力損害部分，伊等不爭執原審認定之金額2,379,305元，不
    同意甲○○再請求增加給付，對於中國附醫109年10月20日函
    覆勞動能力減損比例為48％無意見，惟甲○○無法舉證其享有
    高於勞保最低工資24,000元之薪資，故其每月薪資應以24,0
    00元計算；就慰撫金部分，壬○○為國中畢業，從事房屋仲介
    ，每月收入不穩定，少時沒有收入，平均收入約一、二萬元
    ，丁○○是家管，沒在外工作，依辛○○所參與之情節、角色、
    涉案及加害程度，以及甲○○與有過失之責任以言，甲○○所請
    過高，其於本院再請求70萬元，為無理由。再者，本件係因
    甲○○在庚○○之臉書留言辱罵庚○○及廖０潔所起，甲○○就本件
    損害與有過失，應自負三成過失責任，依民法第217條規定
    ，法院得減輕伊等之賠償金額。且甲○○因本件事故所受損害
    ，已以30萬元與廖０潔為和解，其對廖０潔應分擔額度之免除
    ，亦對辛○○等發生免除之效力，其本件請求，應依民法第27
    6條第1項扣除該和解金額等語，資為抗辯。
(三)戊○○等2人則以：戊○○並未下車行兇，甲○○之傷勢非戊○○所
    造成；且寅○○對戊○○已盡能力而為監督，依民法第187條第2
    項，應認寅○○不負連帶損害賠償責任。伊等就甲○○請求之醫
    藥費用102,682元、就醫交通費用78,000元等，固不爭執；
    然就看護費用部分，依中國附醫109年5月27日函覆，可知原
    審未釐清「陪同就醫」與「居家看護」意義不同，依甲○○於
    原審所提童綜合醫院診斷書，至多可認其需人照顧一個月；
    就整形美容費用部分，伊等對於原審判決認定90萬元，不予
    爭執，但認其餘並非必要費用，甲○○主張應再增加給付，乃
    無理由；就無法工作損失部分，伊等對於原審判決認定162,
    000元，不予爭執，逾此則甲○○並未舉證證明，其主張應再
    增加給付，並無理由；就減少勞動能力損害部分，伊等對於
    原審判決認定2,379,305元，不予爭執，逾此則甲○○並未舉
    證證明；就慰撫金部分，戊○○為高中畢業，從事打工工作，
    已於107年8月間入監執行，目前並無收入、寅○○高職畢業，
    前從事簡餐飲料店外場服務生等臨時工，目前失業，是甲○○
    請求之慰撫金，數額過高，懇請予以酌減。再者，甲○○業已
    以30萬元與廖０潔及其法定代理人廖○○達成和解，其得請求
    金額應扣除已受領之和解金30萬元等語，資為抗辯。
(四)子○○等2人則以：
    伊等就甲○○請求之醫藥費用102,682元、看護費用135,000元
    、就醫交通費用78,000元等，固不爭執；然就整形美容費用
    部分，伊等不爭執原審認定之整型美容手術費用60萬元、術
    後雷射治療費用30萬元，其餘則非必要費用，應不得請求；
    就無法工作損失部分，伊等不爭執原審認定之金額162,000
    元，不同意甲○○再請求增加給付；就勞動能力損害部分，伊
    等不爭執原審認定之金額2,379,305元，不同意甲○○再請求
    增加給付；就慰撫金部分，子○○為國中畢業，事發時從事修
    理機車，當時每月收入一萬多元，丑○○為高工畢業，原本從
    事機車修理行業，目前沒有工作，伊等對於原審認定金額80
    萬元不爭執，不同意再增加給付等語，資為抗辯。
(五)庚○○則以：
    伊就甲○○請求之醫藥費用102,682元、看護費用135,000元、
    就醫交通費用78,000元等，固不爭執；然就整形美容費用部
    分，不爭執原審認定之整型美容手術費用60萬元、術後雷射
    治療費用30萬元，其餘則非必要費用，應不得請求；就無法
    工作損失部分，不爭執原審認定之金額162,000元，不同意
    甲○○再請求增加給付；就勞動能力損害部分，不爭執原審認
    定之金額2,379,305元，不同意甲○○再請求增加給付；就慰
    撫金部分，伊為高中肄業，原本受僱於印刷廠，薪資每月1
    萬8千元，未婚，原審認定之金額80萬元，已屬過高，不同
    意再增加給付；甲○○請求之總金額過高，伊並無殺人犯意等
    語，資為抗辯。
(六)丙○○則以：伊就甲○○請求之醫藥費用102,682元、看護費用1
    35,000元、就醫交通費用78,000元等，固不爭執；然就整形
    美容費用部分，不爭執原審認定之整型美容手術費用60萬元
    、術後雷射治療費用30萬元，其餘則非必要費用，應不得請
    求；就無法工作損失部分，不爭執原審認定之金額162,000
    元，但不同意甲○○再請求增加給付；就勞動能力損害部分，
    不爭執原審認定之金額2,379,305元，但不同意甲○○再請求
    增加給付；就慰撫金部分，伊為國中肄業，原本從事臨時工
    ，每月薪資不一定，最多1、2萬元左右，未婚，原審認定之
    金額80萬元，已屬過高，不同意再增加給付。伊並未拿刀攻
    擊甲○○，其請求之金額過高等語，資為抗辯。
(七)癸○○則以：伊對甲○○請求賠償之金額有意見，伊為高中肄業
    ，原本受僱當油漆工，月薪二萬多元等語，資為抗辯。
三、原審為甲○○一部敗訴、一部勝訴之判決，即判命(一)庚○○等
    7人應連帶給付甲○○4,556,987元，及自104年2月13日起至清
    償日止，按年息百分之5計算之利息。(二)丑○○應與子○○就
    第一項所命給付內容，負連帶給付責任。(三)壬○○、丁○○應
    與辛○○就第一項所命給付內容，負連帶給付責任。(四)寅○○
    應與戊○○就第一項所命給付內容，負連帶給付責任。(五)己
    ○○應與乙○○就第一項所命給付內容，負連帶給付責任。(六)
    前五項所命之給付，如任一被告已為全部或一部給付者，他
    被告就已給付之範圍，同免給付之義務；另分別酌定相當擔
    保金，為准、免假執行之宣告，並駁回甲○○其餘之訴及假執
    行之聲請。甲○○就其敗訴部分一部聲明不服，上訴聲明：(
    一)原判決關於駁回甲○○後開第二至七項訴之部分，暨該部
    分假執行之聲請，並命訴訟費用負擔部分廢棄。(二)庚○○等
    7人應再連帶給付甲○○3,198,020元，及自起訴狀繕本送達翌
    日起至清償日止，按年息百分之5計算之利息。(三)丑○○應
    與子○○就第一項所命給付內容，負連帶給付責任。(四)壬○○
    、丁○○應與辛○○就第一項所命給付內容，負連帶給付責任。
    (五)寅○○應與戊○○就第一項所命給付內容，負連帶給付責任
    。(六)己○○應與乙○○就第一項所命給付內容，負連帶給付責
    任。(七)第二項至第六項所命之給付，對造任一人如已為全
    部或一部給付者，其他人就其給付金額之範圍內，免給付義
    務。(八)願供擔保，請准宣告假執行。庚○○等7人及丑○○、
    壬○○、丁○○、寅○○、己○○之答辯聲明：上訴駁回。辛○○等3
    人、戊○○等2人、乙○○等2人、丑○○另答辯聲明：如受不利判
    決，願供擔保請准宣告免為假執行。另乙○○等2人就其敗訴
    部分，亦提起上訴，聲明：(一)原判決不利於乙○○等2人部
    分廢棄。(二)上開廢棄部分，甲○○第一審之訴及假執行之聲
    請均駁回。丑○○、壬○○、戊○○、寅○○就其等視同上訴部分各
    聲明：(一)原判決不利於丑○○、壬○○、戊○○、寅○○部分廢棄
    。(二)上開廢棄部分，甲○○第一審之訴及假執行之聲請均駁
    回。
四、得心證之理由：
(一)庚○○等7人應負共同侵權行為責任，己○○、壬○○、丁○○、寅○
    ○、丑○○應負法定代理人責任：
  1.甲○○主張庚○○（綽號地球）、辛○○、子○○、癸○○、戊○○及丙
    ○○等人均係朋友，因甲○○前於103年2月1日至5日間某日，在
    庚○○之臉書（FaceBook）社群網站上留言：「地球」是澎風
    球、要讓「地球」離不開北屯、北屯很小、都是大便、沒有
    把「地球」放在眼裡、另稱廖０潔都是用「雞巴」交朋友等
    語。庚○○因而心生不滿，乃欲教訓甲○○，遂於103年2月5日
    下午某時，至丙○○在平德路住處，邀丙○○於同日晚上至臺中
    市北屯區「三角公園」；另於同日晚上9時30分許，以臉書
    與鄧存富、辛○○聯絡，亦邀其二人至「三角公園」，廖０潔
    及子○○、戊○○亦在臉書上見此訊息，其後辛○○遂駕車搭載戊
    ○○，另癸○○則自行駕車，子○○則搭乘不知情之訴外人張耀德
    所駕之車，另有年籍姓名均不詳之成年男子數人，同在「三
    角公園」集合。庚○○、子○○、辛○○、癸○○、戊○○、丙○○及其
    他年籍姓名均不詳之成年男子數人到齊後即商討教訓甲○○之
    事宜，其間有人提議購買西瓜刀以為犯罪工具，渠等謀議既
    定，遂由丙○○、庚○○、辛○○、戊○○駕車至臺中市大雅路上某
    五金行，由辛○○出資購買至少4把西瓜刀後，再返回上開「
    三角公園」，與廖０潔及子○○、癸○○等人會合，戊○○除發放
    西瓜刀1把給子○○外，另在臺中市北屯區之「特力屋」停車
    場將其餘西瓜刀交付給其他年籍姓名不詳之成年男子，庚○○
    則持其所有之電擊棒。隨即由辛○○駕車搭載戊○○、庚○○及廖
    ０潔，另子○○則搭乘張耀德所駕之車，丙○○則搭乘年籍姓名
    不詳之成年男子所駕之車，癸○○則自行駕車，共同前往臺中
    市旱溪附近某便利超商。而與庚○○等人亦有共同犯意聯絡之
    乙○○已先約甲○○外出在該超商前見面，但遭甲○○以時間太晚
    為由婉拒，待庚○○、辛○○、戊○○、癸○○、子○○、丙○○及年籍
    姓名均不詳之成年男子數人到達該處，乙○○即與渠等會合，
    再由臉書帳號「心太軟」之年籍姓名不詳之成年男子，以乙
    ○○之平板電腦，再邀約甲○○至臺中市大雅區雅潭路4段與雅
    環路1段路口見面。渠等均明知所分持之西瓜刀乃金屬材質
    、刀刃鋒利之堅硬器具，另所持之木質棍棒為質地堅硬之器
    具，倘持西瓜刀及棍棒朝人之頭、胸、腹、手部等身體重要
    部位揮砍、敲擊，足以致人於死，竟共同基於縱因此導致甲
    ○○死亡，亦不違背渠等本意之不確定殺人犯意聯絡，於同日
    晚間23時57分許，同至所邀約甲○○見面之雅潭路4段與雅環
    路1段路口，先由庚○○與廖０潔前去確認甲○○是否到場，其二
    人見甲○○徒步前來，即上前與甲○○碰面，並由廖０潔依原約
    定之掌摑甲○○方式，作為發動攻勢之暗號，子○○、辛○○、癸
    ○○、丙○○、乙○○等人見狀旋即下車，並由子○○及年籍姓名不
    詳之成年男子持西瓜刀、庚○○持電擊棒、癸○○、辛○○、乙○○
    均持棍棒、丙○○則徒手之分工方式，共同衝向甲○○，庚○○以
    電擊棒電擊甲○○，甲○○倒地後，年籍姓名不詳之成年男子即
    持西瓜刀朝甲○○之背部、左手臂猛砍，子○○亦持西瓜刀朝甲
    ○○之大腿、腰部砍殺，癸○○則持棒球棍毆打甲○○之背部、辛
    ○○持棒球棍毆打甲○○臀部、腰部、乙○○亦持棒球棍朝甲○○之
    臀部、腰部毆打，另有年籍姓名之成年男子亦持棍棒毆打甲
    ○○之頭部。甲○○因而受有左側嚴重氣血胸、背部及臀部刀傷
    、左肱骨開放性骨折併左側橈神經損傷、頭部撕裂傷等多處
    重大傷勢。經人送往童綜合醫院急救，始幸免於難之事實，
    業經原法院103年度訴字第1805號、本院105年度上訴字第10
    09號、最高法院106年度台上字第1930號刑事判決，判決庚○
    ○等人共同殺人未遂罪，並分處有期徒刑確定在案，並有各
    該刑事判決（見原審卷一第162至186頁）及刑事偵審卷宗可
    稽。
  2.辛○○雖辯稱：伊僅係持棍棒毆打甲○○之臀部及腰部，並未持
    刀砍殺甲○○；乙○○則否認事先知悉其他人邀約甲○○之意，亦
    未參與鬥毆；另戊○○否認有下車行兇，庚○○否認有殺人犯意
    ，又丙○○亦以伊未拿刀攻擊甲○○等語置辯。惟查，子○○、辛
    ○○、癸○○、戊○○等4人前於刑事案件偵審中業已坦承有與庚○
    ○、丙○○及廖０潔等人在北屯區「三角公園」集合後，由戊○○
    、庚○○、辛○○、丙○○前去大雅路上某五金行購買西瓜刀，並
    交付予子○○及年籍姓名不詳之成年男子持有，嗣由庚○○、辛
    ○○、癸○○、丙○○等人嗣分持電擊棒、西瓜刀及棍棒，至案發
    現場攻擊甲○○等事實（見警卷第19至30頁、少連偵字第52號
    卷第121至114頁、第128至130頁反面、第146至148頁、刑事
    一審卷一第97至98頁、第127至128頁、第132至134頁），而
    本案之發生，係因庚○○認甲○○在臉書上對伊嗆聲，子○○、辛
    ○○、癸○○、戊○○、丙○○係應庚○○之邀而前往尋仇，渠等所購
    買用以尋仇使用之西瓜刀為刀鋒銳利之刀械，足為殺人之利
    器，此為眾所周知之事實，渠等並無不知之理，又人之身體
    若遭利刃砍殺，將造成重大創傷，進而造成生命危險，此應
    為渠等所可預見；其等與年籍姓名不詳之成年男子數人，分
    持西瓜刀、棍棒及電擊棒攻擊甲○○身體，另乙○○亦持棍棒毆
    打甲○○，丙○○則徒手攻擊甲○○，應認均有以其他共犯之不確
    定之殺人犯意，供為自己之行為之意，自不因自身未持有西
    瓜刀而得免責。子○○並於原法院少年事件調查程序中結證稱
    ：我有看到乙○○下車跑過去打被害人，我確定他有打被害人
    等語；癸○○亦於原法院少年事件調查程序中結證稱：我有看
    到乙○○在大雅路現場等語（見少調字第347號卷103年6月18
    日訊問筆錄第6、7、10、21頁）；證人廖０潔則於原法院少
    年事件調查程序中結證稱：庚○○說乙○○好像認識甲○○，可以
    幫忙抓人，庚○○有告訴乙○○說是因為懷疑甲○○在臉書上有辱
    罵他和我，要乙○○幫忙找甲○○出來談，乙○○說他不太認識甲
    ○○，但是可以幫忙抓人，他可以把甲○○約出來等語（見少調
    字第347號卷104年4月27日訊問筆錄第3至4頁），乙○○並因
    上開非行經原法院少年法庭以103年度少護字第789號裁定應
    予訓誡，並予以假日生活輔導（見少調字第347號卷附裁定
    ），是乙○○辯稱伊不知情、未參與鬥毆云云，委無可採。戊
    ○○雖辯稱伊人在車上，並未下車，伊僅係將西瓜刀交予子○○
    ，伊無殺人犯意云云，然戊○○與辛○○等人會面時，本無攜帶
    刀械，嗣卻共同前往購買多把西瓜刀，並由其發放刀械以供
    行兇，且開車撘載行兇者及兇器至現場，並於行兇者下車行
    兇時，在場等候，再於行兇者砍殺甲○○後，搭載行兇之辛○○
    及庚○○離去，顯係利用其他共犯之砍殺作為，而遂行其主觀
    上犯意，自無從以未下車而得脫免共同殺人未遂之罪責。是
    認渠等均應對殺害甲○○未遂之損害結果，同負其責，渠等上
    開所辯均無可採。
  3.按因故意或過失，不法侵害他人之權利者，負損害賠償責任
    ；數人共同不法侵害他人之權利者，連帶負損害賠償責任；
    ；又無行為能力人或限制行為能力人，不法侵害他人權利者
    ，以行為時有識別能力者為限，與其法定代理人連帶負賠償
    責任；前項情形，法定代理人如其監督並未疏懈，或縱加以
    相當之監督，而仍不免發生損害者，不負賠償責任，民法第
    184條第1項前段、第185條第1項前段、第187條第1項前段、
    第2項分別定有明文。又按數人共同不法侵害他人之權利者
    ，對於被害人所受損害，所以應負連帶賠償責任，係因數人
    之行為共同構成違法行為之原因或條件，因而發生同一損害
    ，具有行為關連共同性之故。民事上之共同侵權行為，並不
    以共同侵權行為人在主觀上有犯意聯絡為必要，如在客觀上
    數人之不法行為，均為其所生損害之共同原因，即所謂行為
    關連共同，已足以成立共同侵權行為（最高法院85年度台上
    字第139號判決意旨參照）。經查，庚○○等7人既有共同殺害
    甲○○未遂之行為，故甲○○請求庚○○等7人負共同侵權行為連
    帶損害賠償責任，自屬有據；又乙○○、子○○、辛○○、戊○○事
    發當時，均為有識別能力之未成年人，渠等各別之法定代理
    人即己○○、丑○○、壬○○、丁○○、寅○○，本負有保護教養之責
    ，尚無從以住居空間不足、而未實際同住、或其子已在外打
    工為由，而得免責。此外，己○○、丑○○、壬○○、丁○○、寅○○
    復未能舉證證明其等對未成年人之監督並未疏懈，或縱加以
    相當之監督，而仍不免發生本件損害，自應分別與乙○○、子
    ○○、辛○○、戊○○各負連帶負賠償責任。
(二)甲○○得請求之各項金額如下：按不法侵害他人之身體或健康
    者，對於被害人因此喪失或減少勞動能力，或增加生活上之
    需要時，應負損害賠償責任；不法侵害他人之身體、健康、
    名譽、自由、信用、隱私、貞操，或不法侵害其他人格法益
    而情節重大者，被害人雖非財產上之損害，亦得請求賠償相
    當之金額。民法第193條第1項、第195條第1項分別定有明文
    。甲○○得請求乙○○等2人及視同上訴人負損害賠償責任，已
    如前述，茲就其各項請求分述如下：
  1.醫療費用：
    甲○○主張其受傷後在童綜合醫院治療並住院24日，行動困難
    ，需他人協助控制輪椅以為代步，且仰賴他人照護，因而支
    付病房費用、掛號費、輔助醫療費及後續治療及復健等費用
    合計102,682元等情，有醫療費用單據可憑（見附民卷第7至
    89頁），且為兩造所不爭執（見本院卷一第175、203頁、第
    268頁），應予准許。
  2.看護費用：
 (1)甲○○主張其傷後仍無法自理生活，而需其母照護3個月，按
    每日看護費用1,500元計算，共需135,000元（計算式：1,50
    0元×30日×3月＝135,000元）等語，並提出診斷證明書為證。
    經查，甲○○係於103年2月6日遭庚○○等7人分持西瓜刀、棍棒
    及電擊棒毆擊成傷，依童綜合醫院於104年1月21日所出具應
    診日期為103年7月14日之診斷證明書記載：甲○○自103年2月
    6日至103年3月1日住院共24日，自103年3月7日至103年7月1
    4日門診治療共8次；經診斷後受有左側嚴重氣血胸、背部及
    臀部刀傷、左側橈神經、肌皮神經及正中神經損傷、左足踝
    外踝骨折、左肘尺骨骨折、頭部撕裂傷；目前左手手腕與手
    指無力，肌力為0至1級，並有手部與上臂肌肉萎縮，目前神
    經功能尚未恢復，需人照顧1個月，宜門診追蹤復健治療等
    語（見附民卷第94頁）。可見甲○○於103年2月6日因本件受
    傷住院接受治療後，乃至103年7月14日門診治療時，仍因上
    開傷情，尚需人照顧1個月，堪認其於本件受傷後3個月內，
    其生活因上開傷勢而無法自理，確有受專人全日照顧之必要
    。
 (2)參諸中國附醫107年8月9日院醫行字第0000000000號函覆鑑
    定意見書、109年5月27日院醫行字第0000000000號函覆補充
    鑑定意見，固謂甲○○出院後之前期，至少有3到6個月期間，
    須提供陪同就醫之人力，蓋因其同時有左下肢處的骨折及左
    上肢的骨折，且已臥床一段時間，無法於出院後立即以拐杖
    走路，另因下肢肌力尚未恢復，走路不穩，須有人陪同較為
    安全，與居家專人看護意義不同，並非日常生活均需他人照
    顧之意等語（見原審卷一第152頁、本院卷一第341頁），而
    認甲○○於一定期間內就醫時需有專人陪同就醫之必要，並解
    釋與專人看護意義不同，然上開鑑定意見並未否定甲○○於一
    定期間內有專人照護之必要，且上開鑑定意見仍係基於甲○○
    於童綜合醫院之病歷資料而於107年間鑑定時所為判斷（見
    原審卷一第149頁），較諸上開童綜合醫院於104年1月21日
    所出具應診日期為103年7月14日之診斷證明書，鑑定時間距
    離案發時間較遠，且童綜合醫院係基於當時醫師門診親自對
    甲○○診察治療時所出具之醫囑意見，堪認上開童綜合醫院診
    斷證明書認甲○○因上開傷勢仍須需人照顧乙節，應堪採憑，
    乙○○等2人及部分視同上訴人辯稱無專人全日看護3個月必要
    等語，委無可採。
 (3)甲○○於接受專人看護期間，雖未聘請專業看護而由親屬照顧
    ，惟親屬代為照顧被害人之起居，固係基於親情，但親屬看
    護所付出之勞力並非不能評價為金錢，雖因二者身分關係而
    免除被害人之支付義務，惟此種基於身分關係之恩惠，自不
    能加惠於加害人。故由親屬看護時雖無現實看護費之支付，
    仍應認被害人受有相當於看護費之損害，得向加害人請求賠
    償，始符公平原則（最高法院94年度台上字第1543號裁判要
    旨參照）。甲○○請求以每日1,500元計算看護費用，未逾一
    般全日看護費用之交易習慣，且為兩造所未爭執（見本院卷
    一第175、203至204頁、第268至269頁），應屬可採，辛○○
    等3人原已不爭執上開計算方式（見本院卷一第203至204頁
    ），嗣雖改稱每日應以1,200元計算云云（見本院卷一第497
    頁），然未據其舉證證明之，委無可採。從而，甲○○請求給
    付看護費135,000元（計算式：1,500元×30日×3月=135,000
    元），應予准許。
  3.就醫往返交通費用：甲○○主張其因受傷前往醫療院所回診，
    需以計程車代步，所需費用為78,000元等語。經查，甲○○因
    傷無法搭乘大眾交通工具前往醫療院所，自有以計程車代步
    之需要，參酌甲○○所住居之地點為神岡區，非屬台中市之核
    心市區，該區域之計程車多採議價而非跳表方式計價，並有
    門診及車資收據附卷可參（見附民卷第7至89頁），其請求
    交通費用支出以每趟來回1,000元，回診78趟，合計78,000
    元，為兩造所不爭執（見本院卷一第175、204頁、第268至2
    69頁），應予准許。
  4.整形美容費用：
    甲○○主張因遭庚○○等7人砍殺，造成身上留有多處傷疤，因
    而需要接受疤痕修疤手術，預估須花費120萬元等語。乙○○
    等2人及部分視同上訴人則否認其有接受整形美容之必要。
    經查，甲○○前遭砍傷，因而受有左側嚴重氣血胸、背部及臀
    部刀傷、左肱骨開放性骨折併左側橈神經損傷、頭部撕裂傷
    ，且當場昏迷。經原審送請中國附醫鑑定結果，該院醫師診
    視及拍照留存估算，甲○○全身疤痕總長度約242c m，含腰部
    疤痕預估共25cm、背部疤痕估共49cm、左上臂預估疤痕共60
    cm、左前臂疤痕預估共67cm，左大腿疤痕預估共30cm，左腳
    踝疤痕預估共l1cm。醫師建議使用手術改善疤痕，需分4次
    手術，單次手術費用約15萬元，小計60萬元，另手術後尚建
    議以雷射治療，含腰部、背部、左上肢、左下肢四部位，每
    次6萬元，預計十次，小計60萬元，合計為120萬元一情，有
    該院106年5月31日院醫行字第1060006520號函覆鑑定意見書
    可稽（見原審卷一第113至114頁），是甲○○訴請賠償將來所
    需之除疤費用以回復原狀，應屬有據。而按當事人已證明受
    有損害而不能證明其數額或證明顯有重大困難者，法院應審
    酌一切情況，依所得心證定其數額，民事訴訟法第222條第2
    項定有明文。鑑定意見書雖謂治療反應因人而異，僅係說明
    其治療效果是否可以完全改善疤痕因人而異，尚難預斷其治
    療效果如何而認其無治療之必要，是就甲○○此部分主張，審
    酌甲○○上開傷勢確已影響外觀及功能，並有疤痕照片可稽（
    見本院卷二第99至107頁），其為將來之預為請求及治療之
    不確定性，堪認甲○○已證明確有因本件傷勢接受手術改善疤
    痕之必要而受有損害，且預估所需手術費用為60萬元及術後
    雷射治療費用為60萬元，然乙○○等2人及視同上訴人並未舉
    證證明上開鑑定意見有何不可信之處，尚難僅以鑑定意見書
    說明治療反應因人而異即認毋須上開治療費用之必要，故認
    甲○○請求此部分手術費用60萬元及術後雷射治療費用60萬元
    ，合計120萬元，應予准許。
  5.不能工作損失：
 (1)甲○○主張其原從事室內裝潢工作，依行政院主計處「歷年工
    業類受僱員工每人每月經常性薪資」公布103年度平均月薪
    為35,932元計算，參照中國附醫鑑定意見，以9個月計算喪
    失勞動能力期間，請求賠償323,388元（計算式：35,932元×
    9個月＝323,388）。經查，證人王文助於原審結證稱：伊係
    甲○○的舅舅，從事室內裝潢，原有營業登記名稱為「栓祥木
    企工程行」，後來因經營不好，96年就沒有使用該行號，但
    仍倚靠在其他公司名下繼續做裝潢，伊只是領工錢，由其他
    公司開立發票給業主。甲○○於國中時就開始跟伊一起打工，
    他原名陳育星，寒暑假時過來打工，但不是每天均在伊這裡
    工作，甲○○退伍後，大部分時間跟著伊做，有時候也會幫伊
    大哥做工程。伊是由所倚靠之公司報薪資，甲○○係經伊發薪
    資，所以上手公司只有伊之發薪資料，不一定有甲○○的薪資
    記錄。伊之工程日數不一定，有大小月，年底比較多，關於
    甲○○之工作記錄，現伊手上留存的只有記事本所載102年11
    、12月，及103年1月之記錄，甲○○之工資為每天1,800元，
    都是付現金，伊沒有辦法提出甲○○簽收薪資之單據。甲○○當
    初是跟著伊學技術，原證6之薪資給付證明單（見附民卷第9
    6頁）是伊之字跡，但已忘記當初為何而寫？何人叫伊寫？
    伊並不是照著記事本之內容繕寫，須上手公司有工程，伊才
    會有工作做，每月薪資並不固定，伊所謂的平均薪資，是伊
    以一整年之印象而為記載等語（見原審卷二第103頁反面至1
    06頁），並有栓祥木企工程行商工登記資料、財團法人聯合
    徵信中心查詢資料、勞保被保險人投保資料可稽（見原審卷
    二第77至79頁）。另證人許嘉俊則於原審結證稱：伊受僱於
    王文助，從事室內裝潢，甲○○與伊為同事，甲○○開始工作時
    ，還在就學，跟著師傅做，有工作就會過來做。伊是按月領
    薪，出工時自己會做記錄，王文助也會有一本簿子作紀錄，
    原審卷二第92頁所紀錄之「育星」就是甲○○，甲○○跟著老闆
    工作，是否持續？還是中間有中斷過？伊不知道，伊領薪資
    需要簽收，簽在老闆給伊的紙上，代表有領到薪資，但這張
    紙不是前面所說的簿子，伊沒看過，也不清楚甲○○領薪狀況
    ，伊亦不記得甲○○和伊一起在同個工地工作之時地，且每天
    工作超過8小時，就算加班，從早上做到晚上就是1天半，王
    文助手下有很多工班，所以甲○○不會跟伊一直在同一個工班
    ，會搭配不同師傅工作，如果伊跟甲○○在同一工班工作，因
    為伊是師傅，伊有去做，甲○○才會去做，甲○○是助手，都會
    搭配師傅一起出工，不會只有甲○○自己一人去做等語（見原
    審卷三第16頁反面至19頁）。
 (2)則依上開證人所證，甲○○應有從事室內裝潢之助手工作，然
    就其所主張之收入部分，因王文助與甲○○有親誼關係，而原
    證6乃係王文助憑其個人主觀印象所為制作，並無完整憑據
    可資佐證，又依上開證人之證言及卷附記事本（見原審卷二
    第92頁）所示內容觀之，甲○○每月之工作日數並非固定，加
    以其所主張之各月收入，均未依法申報，自無從據認其於事
    故發生前之每月平均月薪，可達其所提出行政院主計處公布
    「歷年工業類受僱員工每人每月經常性薪資」103年度平均
    月薪35,932元（見本院卷一第169頁）。爰參酌甲○○之教育
    程度、專業證照之有無及所主張所從事之木作工作之不確定
    性，王文助證稱並未每日出工等情，因認甲○○於事故發生前
    之平均月薪應以27,000元（計算式：每日1,800元×每月工作
    15天＝27,000元）為適。再參酌甲○○原本所從事之裝潢工作
    ，多為身體勞力付出，所受上開傷害程度對其從事工作自有
    影響，且中國附醫107年8月9日院醫行字第0000000000號函
    覆鑑定意見就其傷情復原時間亦認：甲○○左上肢所受傷害中
    ，神經受損復原所需時間約需1年至1年半（半年至1年的神
    經修復時間，1個月約生長3公分加半年復健時間），左上肢
    經檢查仍有神經病變，無法完全復原。手臂伸指肌斷裂進行
    修補手術後3個月，學理上組織可復原，然其此次受傷情形
    相對較為複雜且8條左前臂深淺層肌腱斷裂，亦有可能拉長
    復原所需時間及影響復原程度，推估復原時間加上復健時間
    為9個月（3個月肌腱修復時間加上6個月復健時間）。左側
    肱骨幹開放性骨折，ⅢB型復原時間推估為10.5至12.5個月（
    18至26週此型骨折癒合時間加上6個月復健時間）。左肘處
    尺骨鷹嘴粉碎性骨折復原時間推估為9個月（3個月此型骨折
    癒合時間加上6個月復健時間）等情（見原審卷一第152頁）
    ，是甲○○自需相當時間休養以為上開傷勢之復原，爰綜據上
    情及依民事訴訟法第222條第2項規定，認甲○○因本件傷害而
    致不能工作之期間應以6個月為適，是甲○○請求不能工作損
    失應為162,000元（計算式：27,000元×6月＝162,000元），
    逾此部分之請求，洵非有據。
  6.減少勞動能力之損害：
 (1)按不法侵害他人之身體或健康者，對於被害人因此喪失或減
    少勞動能力或增加生活上之需要時，應負損害賠償責任，民
    法第193條第1項定有明文。而身體或健康受侵害，喪失或減
    少勞動能力者，其減少及殘存勞動能力之價值，不能以現有
    之收入為準，蓋現有收入每因特殊因素之存在而與實際所餘
    勞動能力不能相符，現有收入高者，一旦喪失其職位，未必
    能自他處獲得同一待遇，故所謂減少及殘存勞動能力之價值
    ，應以其能力在通常情形下可能取得之收入為標準；被害人
    因身體健康被侵害而喪失勞動能力所受之損害，其金額應就
    被害人受侵害前之身體健康狀態、教育程度、專門技能、社
    會經驗等方面酌定之，不能以一時一地之工作收入為準（最
    高法院61年台上字第1987號裁判先例、63年台上字第1394號
    裁判先例參照）。又身體或健康受傷害而減少勞動能力者，
    其減少及殘存勞動能力之價值固應以其能力在通常情形下可
    能取得之收入為標準，惟如其勞動能力逐漸恢復時，自不應
    以恢復中之某一時點為基準，計算其減少勞動能力所受之損
    害（最高法院94年度台上字第1528號判決意旨參照）。
 (2)甲○○主張其因本件傷害受有失能等級11級「一上肢三大關節
    中，有二大關節遺存機能者」、失能等級13級「脊神經及周
    邊神經功能失能」之失能狀態，兩項合併應為第10等級失能
    ，其勞動能力減損比例為48％，則自103年2月6日事發之日起
    算至強制退休之65歲為止，尚有40年7月又3日之工作期間，
    平均月薪35,932元，依霍夫曼式計算法扣除中間利息，請求
    賠償勞動能力減損4,593,864元等語。乙○○等2人及部分視同
    上訴人則以：甲○○尚在復健治療中，仍有痊癒之可能，非可
    謂確已喪失勞動能力，縱認其已得請求失能給付，鑑定意見
    有重複計算，其失能比例應以勞保失能給付標準關於勞保給
    付日數為標準計算18.33％，甲○○請求增加給付並無依據等語
    置辯。經查，本件迭經送請中國附醫鑑定及補充鑑定結果認
    ：甲○○左上肢所受傷害及治療左手上臂三處深切傷口（左上
    臂近端深達18×5×6公分，較遠端第二道傷口深15×5×6公分，
    最遠端第三處傷口深20×5×6公分）、左手前臂一處深切傷口
    20×5×6公分及肌肉斷裂施行縫補術。鎖骨開放性骨折及肩胛
    骨骨折、左側肱骨幹開放性骨折ⅢB型，施行開放性復位及內
    固定手術，左肘處尺骨鷹嘴粉碎性骨折施行開放性復位及內
    固定手術，左橈神經完全斷裂施行神經修補術，左前臂約20
    公分長傷口併左橈側伸腕長肌腱，左橈側伸腕短肌腱，左伸
    指總肌腱，左伸小指肌腱，左尺側伸腕腱及左伸拇短肌腱，
    左伸拇長肌腱，左伸食指肌腱等肌腱斷裂施行多處肌腱修補
    術，清創，傷口縫合及石膏固定，針對左前臂後骨間神經斷
    裂施行神經修補術。甲○○左上肢所受傷害可藉由藥物、外科
    手術治療及復健方式部分復原。然復原程度及復原所需時間
    因多項因素加重及影響，所需時間以出院後的前期至少3到6
    個月須提供陪同就醫的人力，另左上肢所受神經受損傷害復
    原所需時間約需1年至1年半。甲○○之左上肢經檢查仍有神經
    病變，尚無法完全復原。甲○○左上肢所受傷害，其左橈神經
    病變併軸索斷傷，左肌皮神經病變及支配左側三角肌之神經
    病變，左橈神經感覺神經亦受損，左上臂肌肉明顯萎縮，左
    前臂肌肉萎縮，左上肢肌力減少〔不到4分，介於3到4分間（
    肌肉力量共分5級分，正常為5分，最低為1分）〕，另左腕關
    節伸直活動度受限，左肱二頭肌，左肱三頭肌，左肱橈肌深
    層肌腱反射減少（為1+，正常為2+）。甲○○左腕關節活動度
    喪失生理活動範圍1/3。若將左肘鷹嘴粉碎性骨折相關之「
    肘」關節活動度受限（活動範圍喪失達3分之1而未達2分之1
    ）考量在內，則甲○○符合勞保失能給付標準附表中，失能項
    目11-39「一上肢三大關節中，有二大關節遺存運動失能者
    」，失能等級為11級。另甲○○之週邊神經損傷符合第13等級
    之「脊神經根及週邊神經功能失能」之審定，兩項合併為第
    10等級（見原審卷一第151至152頁、卷二第164至165頁）。
    依據改制前行政院勞工委員會「勞工保險失能評估操作手冊
    」、美國醫學會「永久障礙評估指引」估算之全人障礙評比
    為基準，依序調整未來收入能力降低、職業調整、年齡調整
    後得到勞動能力減損百分比。考量甲○○之病情與客觀檢查結
    果，並斟酌其從事之職業與年齡，其喪失或減損勞動能力程
    度之比率為48％（見該院109年10月20日院醫行字第00000000
    00號函覆鑑定意見書，本院卷一第443至446頁）。上開鑑定
    意見認甲○○符合勞保失能給付標準附表中，失能項目11-39
    「一上肢三大關節中，有二大關節遺存運動失能者」，評定
    為失能等級第11級，此處係針對關節活動度及肌肉力量減損
    等「運動失能」進行判定，並未將感覺神經受損之失能狀況
    列入考量，故合併追加鑑定事項四，將感覺神經受損之失能
    （評定為第13級）列入考量後，根據勞工保險失能給付標準
    第6條第2項第3款規定：符合本標準附表之第14等級至第1等
    級間任何兩項目以上者，按其最高失能等級再升一等級核定
    之，兩項合併為第10等級，不屬重複計算。本件既已依改制
    前行政院勞工委員會「勞工保險失能評估操作手冊」、美國
    醫學會「永久障礙評估指引」估算之全人障礙評比為基準，
    依序調整未來收入能力降低、職業調整、年齡調整後得到勞
    動能力減損百分比，就不宜再直接參考勞保失能給付標準等
    級推算勞動能力減損百分比。故甲○○之失能比例依該院109
    年10月20日院醫行字第0000000000號函覆鑑定意見書，失能
    比例為48％（見本院卷二第111至112頁）等語，有歷次鑑定
    意見書及補充鑑定意見可稽。是甲○○主張其勞動能力減損比
    例為48％，核屬有據，乙○○等2人及部分視同上訴人上開所辯
    ，委無可採。
 (3)再查，本件甲○○每月薪資，依其能力在通常情形下，應能取
    得每月27,000元之收入，其主張以35,932元計算平均月薪，
    並無可採，已如前述。又勞工強制退休年齡為65歲，甲○○係
    78年9月9日生，自上述於103年2月6日案發後6個月內完全無
    法工作之期間終止翌日即103年8月7日起算至滿65歲之143年
    9月9日，尚有近40年又1月3日之可工作期間，依其所減少之
    勞動能力比例48％計算，其每月所減少勞動能力損失為12,96
    0元（計算式：27,000元×48％＝12,960元），則依霍夫曼計算
    方法，扣除中間利息後，核計甲○○因勞動能力減少所受之損
    害合計為3,426,199元【月別5/12%複式霍夫曼計算法（第一
    個月不扣除中間利息），其計算式為：[ 12,960*264.00000
    000（此為應受扶養481月之霍夫曼係數）+12,960*0.10001*
    （264.0000000-000.00000000）] =0000000（小數點以下四
    捨五入）】。從而，甲○○得請求賠償其勞動能力減少之損害
    為3,426,199元，逾此部分請求，不應准許。
  7.關於精神慰撫金部分：
    按慰藉金之賠償須以人格權遭遇侵害，使精神上受有痛苦為
    必要，其核給之標準固與財產上損害之計算不同，然非不可
    斟酌雙方身分資力與加害程度，及其他各種情形核定相當之
    數額（最高法院51年台上字第223號裁判先例意旨參照）。
    經查，甲○○為78年生，突遭本件犯行受有上開傷害，遺存運
    動及神經功能失能，造成身體重要機能難以回復，身體有所
    殘缺，從事諸多活動皆受有影響，對其身體、生活所造成之
    不便，衡以前揭傷勢非輕，需接受手術治療，並持續接受復
    健及追蹤治療，自受有身體及精神上之痛苦，應堪認定，其
    請求非財產上之損害，自屬有據。爰審酌本件案發過程，係
    緣於甲○○與庚○○間之細故致生系爭事故，庚○○等7人分持刀
    械、棍棒及電擊棒傷害甲○○，並致甲○○受有上述傷害及永久
    性失能狀態；甲○○為專科畢業，前述從事裝潢工作之收入情
    形，及兩造之身分、地位、教育程度、婚姻及扶養義務狀況
    ，有戶籍查詢資料可稽（見原審卷一第3至7頁、第187至199
    頁）；乙○○另自陳伊為高職畢業，事發時為在職學生；己○○
    則稱以戶籍上記載及財產所得相關資料為據；子○○另陳稱伊
    為國中畢業，事發時從事修理機車，當時每月收入一萬多元
    ；丑○○則陳稱伊為高工畢業，原本從事機車修理行業，目前
    沒有工作；壬○○另陳稱伊國中畢業，從事房屋仲介，每月收
    入不穩定，平均收入約一、二萬元，丁○○是家管，未在外工
    作；戊○○自陳伊為高中畢業，曾從事飲料、加油站、便利商
    店等打工工作，已於107年8月間入監執行，目前並無收入；
    寅○○則陳稱伊為高職畢業，曾從事簡餐飲料店外場服務生等
    臨時工，每個月收入二萬多元；庚○○另陳稱伊為高中肄業，
    原本受僱於印刷廠，薪資每月18,000元；丙○○自陳伊為國中
    肄業，原本從事臨時工，每月薪資不定，最多1、2萬元左右
    ；癸○○並陳稱伊為高中肄業，原本受僱當油漆工，月薪二萬
    多元等語（見原審卷二第61、119頁、卷三第46頁）；並參
    酌兩造稅務電子閘門財產所得調件明細表所示資力、經濟狀
    況（見原審卷一證物袋）等一切情狀，認甲○○請求之精神慰
    撫金以100萬元為適當，應予准許，逾此部分之請求，不應
    准許。
  8.綜上，甲○○得請求賠償之金額為6,103,881元（計算式：
    醫療費用102,682元＋看護費用135,000元＋就醫往返交通費用
    78,000元＋整形美容費用1,200,000元＋不能工作損失162,000
    元＋勞動能力減損3,426,199元＋精神慰撫金1,000,000元＝6,1
    03,881元）。
(三)甲○○並無與有過失：
    按損害之發生或擴大，被害人與有過失者，法院固得減輕賠
    償金額，或免除之，民法第217條第1項固有明文。惟所謂被
    害人與有過失，須被害人之行為乃助成損害之發生或擴大，
    或就結果之發生為共同原因之一，及行為與結果有相當因果
    關係者，始足當之（最高法院96年度台上字第2672號判決意
    旨參照）。倘被害人之行為與結果之發生，並無相當因果關
    係，尚不能僅以被害人曾有不當之行為，即認有過失相抵原
    則之適用。辛○○等3人雖辯稱因甲○○在臉書分別以「膨風球
    」、「用雞掰交朋友」等文字，辱罵庚○○及廖０潔始行引起
    紛爭，因認甲○○應負3成過失責任云云。然查，縱甲○○有於
    他人之臉書中為不當留言之行為，庚○○亦應依循法律程序而
    為權利之主張，本非庚○○等7人所得聚眾而持械砍殺甲○○之
    合法事由，甲○○所受上開傷害之損害結果係因庚○○等7人持
    械砍殺行所為致，顯非因上開於臉書上之留言所造成，僅有
    該等留言，並不會導致甲○○受有上開傷害，兩者間並無相當
    因果關係可言，難認係上開損害結果發生之共同原因之一。
    況雙方互為侵權行為者，與雙方行為為損害之共同原因者有
    別，亦無民法第217條過失相抵原則之適用（最高法院68年
    台上字第967號裁判先例意旨參照）。是辛○○等3人以甲○○有
    不當留言行為為由，主張過失相抵，即無可採。
(四)關於廖０潔和解金額及其應分擔額部分：
  1.乙○○等2人及部分視同上訴人主張甲○○所得請求賠償之金額
    應扣除甲○○與廖０潔間之和解金額及其應分擔額等語。按因
    連帶債務人中之一人為清償、代物清償、提存、抵銷或混同
    而債務消滅者，他債務人亦同免其責任。民法第274條定有
    明文。又按債權人向連帶債務人中之一人免除債務，而無消
    滅全部債務之意思表示者，除該債務人應分擔之部分外，他
    債務人仍不免其責任，民法第276條第1項定有明文。依此規
    定，債務人應分擔部分之免除，仍可發生絕對之效力，亦即
    債權人與連帶債務人中之一人成立和解，如無消滅其他債務
    人連帶賠償債務之意思，而其同意債權人賠償金額超過「依
    法應分擔額」（同法第280條）者，因債權人就該連帶債務
    人應分擔之部分，並無作何免除，對他債務人而言，固僅生
    相對之效力而無上開條項之適用，但其應允債權人賠償金額
    如低於「依法應分擔額」時，該差額部分，即因債權人對其
    應分擔部分之免除而有該條項規定之適用，並對他債務人發
    生絕對之效力（最高法院98年度台抗字第200號裁判意旨參
    照）。
  2.經查，廖０潔所涉上開非行，前經原法院少年法庭以103年度
    少護字第789號裁定交付保護管束，有該案卷宗可稽（見少
    調字第347號卷附裁定），足認廖０潔亦應與庚○○等7人就本
    件侵權行為事實，同負共同侵權行為連帶損害賠償責任。而
    廖０潔業與甲○○達成和解，並給付30萬元予甲○○，有和解書
    可稽（見本院卷一第274頁），復為甲○○自認在卷（見本院
    卷二第137頁），應堪認定。參諸上開和解書約定條件：「
    茲因甲方（即廖０潔，下同）於103年2月6日參與庚○○等人共
    同砍殺乙方（即甲○○，下同）之行為，.. .雙方已經冰釋誤
    會，達成和解，其條件如后：一、對於因此造成乙方之重大
    傷害，甲方及甲方法定代理人向乙方表達最誠摯之歉意，並
    給付30萬元予乙方（由乙方簽約時收訖，不另立收據）。二
    、乙方接受甲方之誠摯道歉，並願意原諒甲方，且同意於簽
    訂本和解書後，不再以任何理由或方式，追究甲方及法定代
    理人任何民、刑事之法律責任。三、本和解書係在雙方自由
    意識下，以和平、理性之方式簽訂之，作成一式三份，雙方
    各執一份，另一份送臺灣臺中地方法院少年法庭備查」等語
    ，堪認甲○○在上開和解中已免除連帶債務人中廖０潔之債務
    ，惟並無消滅全部債務之意思。而民法第276條第1項規定，
    旨在避免當事人間循環求償，簡化其法律關係，故於債權人
    向連帶債務人中一人表示免除該債務人之全部債務時，固有
    上開規定之適用；惟於債權人與連帶債務人中之一人和解，
    同意該債務人為部分給付時，如和解金額低於該債務人「應
    分擔額」（民法第280條），為避免其他債務人為清償後，
    向和解債務人求償之金額高於和解金額，就其差額部分，應
    認其他債務人亦同免其責任；反之，如和解金額高於該和解
    債務人之「應分擔額」，因不生上述求償問題，該項和解自
    僅具相對效力，而無民法第276條第1項適用。本件甲○○得請
    求損害賠償之金額為6,103,881元，廖０潔應與庚○○等7人就
    本件侵權行為事實，同負共同侵權行為連帶損害賠償責任，
    均如前述，其給付可分，則於認定本件連帶債務人內部分擔
    額時，依民法第271條規定，應由廖０潔應與庚○○等7人平均
    分擔之，是廖０潔應分擔賠償甲○○之金額為762,985元（計算
    式：6,103,881元÷8＝762,985元，元以下四捨五入），顯高
    於其與甲○○和解所同意賠償之30萬元，揆諸前揭說明，廖０
    潔同意賠償金額低於依法應分擔額，該差額部分即462,985
    元（計算式：762,985元－300,000元＝462,985元）則因甲○○
    之免除而效力及於其他連帶債務人即庚○○等7人及乙○○、子○
    ○、辛○○、戊○○之法定代理人，故乙○○等2人及部分視同上訴
    人主張應扣除廖佩潔和解金額及其應分擔額差額，應屬有據
    。是扣除上開廖佩潔和解金額30萬元及其應分擔額差額462,
    985元後，甲○○得請求損害賠償之金額為5,340,896元（計算
    式：6,103,881元－300,000元－462,985元＝5,340,896元，元
    以下四捨五入）
(五)末按，數人負同一債務，明示對於債權人各負全部給付之責
    任者，為連帶債務。無前項之明示時，連帶債務之成立，以
    法律有規定者為限，民法第272條定有明文。又不真正連帶
    債務，係謂數債務人具有同一目的，本於各別之發生原因，
    對債權人各負全部給付之義務，因債務人中一人為給付，他
    債務人即應同免其責任之債務（最高法院100年度台上字第8
    48號判決意旨參照）。經查，甲○○因本件事故得請求損害賠
    償之金額為5,340,896元，已如前述，而庚○○等7人共同不法
    侵害甲○○之身體、健康權，則甲○○依民法第184條第1項前段
    、第185條第1項規定，訴請庚○○等7人連帶負損害賠償責任
    ，洵屬有據。又子○○、辛○○、戊○○、乙○○於行為時，均為未
    成年人，丑○○、壬○○、丁○○、寅○○、己○○分為子○○、辛○○、
    戊○○、乙○○之法定代理人，應各就渠子之行為，與渠子連帶
    負賠償責任，惟與其他共同侵權行為人間，則無連帶負擔之
    規定，是各限制行為能力人之法定代理人彼此間，及與其他
    共同侵權行為人間，僅負不真正連帶責任，而非連帶責任，
    故如其中一被告已為給付者，就所給付之範圍內，他被告即
    同免給付之義務。
五、綜上所述，甲○○依民法第184條第1項前段、第185條第1項、
    第187條第1項、第193條第1項、第195條第1項等規定，請求
    庚○○等7人連帶給付5,340,896元，及自起訴狀繕本送達翌日
    即104年2月13日起至清償日止，按年息百分之5計算之利息
    ；己○○應與乙○○就上開所命給付內容，負連帶給付責任；丑
    ○○應與子○○就上開所命給付內容，負連帶給付責任；壬○○、
    丁○○應與辛○○就上開所命給付內容，負連帶給付責任；寅○○
    應與戊○○就上開所命給付內容，負連帶給付責任；如任一人
    已為給付，其他人於所已付範圍內，即免為給付之義務部分
    ，為有理由，應予准許；逾此部分之請求，為無理由，不應
    准許。上開應准許之部分，原審就其中庚○○等7人、己○○與
    乙○○、丑○○與子○○、壬○○、丁○○與辛○○、寅○○與戊○○應連帶
    給付甲○○783,909元（計算式：5,340,896元－4,556,987元＝7
    83,909元）本息部分，為甲○○敗訴之判決，尚有未合，甲○○
    指摘原判決此部分不當，求為廢棄，為有理由，爰由本院改
    判如主文第二至七項所示。至於上開其餘應准許之部分，原
    審為甲○○勝訴之判決，並分別諭知兩造供擔保後，得、免假
    執行；及不應准許部分，原審判決為甲○○敗訴之諭知，並駁
    回其此部分假執行之聲請，均無不合，乙○○等2人及視同上
    訴人之上訴、甲○○之其餘上訴，均無理由，應予駁回。又本
    判決所命給付部分，甲○○、乙○○等2人及部分視同上訴人陳
    明願供擔保宣告准免假執行，經核均無不合，爰依渠等聲請
    或依職權分別酌定相當擔保金額准許之；至甲○○敗訴部分，
    其假執行之聲請即失所附麗，應併予駁回。
六、本件事證已臻明確，兩造其餘之攻擊或防禦方法及所用之證
    據，經本院斟酌後，認為均不足以影響本判決之結果，爰不
    逐一論列，附此敘明。
七、據上論結，本件甲○○之上訴為一部有理由、一部無理由，乙
    ○○等2人及視同上訴人之上訴為無理由，依民事訴訟法第450
    條、第449條第1項、第79條、第85條第1項但書、第2項、第
    463條、第385條第1項前段、第390條第2項、第392條第2項
    ，判決如主文。
中　　華　　民　　國　 110　　年　　3 　　月　　16　　日
                  民事第五庭    審判長法  官  許秀芬
                                      法  官  李慧瑜
                                      法  官  吳崇道
正本係照原本作成。
兩造均得上訴。
如不服本判決，應於收受送達後20日內向本院提出上訴書狀，其
未表明上訴理由者，應於提出上訴後20日內向本院補提理由書狀
（均須按他造當事人之人數附繕本）。
上訴時應提出委任律師或具有律師資格之人之委任狀；委任有律
師資格者，另應附具律師資格證書及釋明委任人與受任人有民事
訴訟法第466條之1第1項但書或第2項所定關係之釋明文書影本。
如委任律師提起上訴者，應一併繳納上訴審裁判費。

                                    書記官  洪郁淇

中　　華　　民　　國　 110　　年　　3 　　月　　16　　日